臺灣高等法院刑事判決　　　　　　　　　　　　九十一年度上易字第二七四號
　　上　訴　人
　　即　被　告　丙○○
右上訴人因侵占案件，不服臺灣臺北地方法院九十一年度易緝字第一三四號，中華民
國九十一年八月二十九日第一審判決（臺灣臺北地方法院檢察署八十九年度偵字第二
一五００號聲請，以簡易判決處刑，惟經原審改依通常程序審理）提起上訴，本院判
決如左：
    主  文
上訴駁回。
丙○○緩刑肆年。
    事  實
一、丙○○於民國八十五年起擔任鎰豐貿易有限公司（下簡稱鎰豐公司）無底薪之業
    務員，從事光學鏡片銷售與收帳之工作，以抽取實收貨款之百分十為薪資，係從
    事業務之人，竟基於意圖為自己不法所有之概括犯意，自民國八十八年十二月間
    某日起至八十九年六月底止（起訴書誤載為二月），連續利用收帳之機會，將其
    向客戶收得之款項，共計新臺幣（下同）一百零九萬二千三百五十元，易持有為
    所有，予以侵占入己，擅自挪作清償債務之用，嗣經鎰豐貿易有限公司派員查帳
    ，始查知上情。
二、案經告訴人鎰豐公司訴由台北市政府警察局中山分局報請臺灣台北地方法院檢察
    署檢察官聲請簡易判決處刑，經原審法院改依通常程序審理。
    理  由
一、訊據上訴人即被告丙○○在本院審理時，坦承於右揭時地受僱於告訴人，期間收
    得前揭款項而未繳回之事實不諱，惟其在原審審理時矢口否認業務侵占之犯行，
    辯稱：伊係告訴人鎰豐公司之經銷商，貨物出售後始與告訴人拆帳，其曾簽發個
    人帳戶之支票支付告訴人，足證其與告訴人係合作關係而非僱傭關係，其係因做
    生意失敗始無法給付貨款云云。
二、惟查：
(一)被告係告訴人鎰豐公司員工之事實，業經被告於警訊中坦承：其係自八十五年三
    月一日起，在告訴人公司擔任無底薪之業務員，工作至八十九年六月三十日止，
    擔任光學鏡片銷售，係以抽取實收貨款百分八或十之方式計薪等語，核與告訴人
    之代表人甲○○在原審及本院院指稱：被告於八十五年三月至告訴人公司上班，
    其無底薪，係以其收款之一成為佣金，其仍為鎰豐公司之人員，並由鎰豐公司辦
    理被告之勞保、健保，平日客戶仍係向公司訂貨，被告受僱負責收款等語相符（
    見原審審理筆錄及本院訊問筆錄），復有經被告坦承為其所簽之鎰豐貿易有限公
    司新進人員基本資料附卷可稽，告訴人鎰豐公司亦為被告投保勞工保險，有被告
    之勞工保險卡影本在卷可參，復為被告所不否認，被告雖辯稱：勞、健保係告訴
    人基於朋友關係為其投保，其自行支付保險費云云，惟告訴人為被告投保勞工保
    險及全民健康保險，投保單位之僱佣人即告訴人應為被保險人即受僱人負擔一部
    份保險費，被保險人即受僱人之被告亦須自付部分保險費，且被告係一無底薪之
    員工，已如前述，則被告應自付之保險費，先由告訴人代墊再向被告收取之作法
    ，符合一般社會常情，被告所辯曾自行支付保險費尚難認其與鎰豐公司非僱傭關
    係之佐證。
(二)至被告雖辯稱其曾簽發個人之支票支付告訴人貨款，並提出其簽發之支票存根影
    本三紙，作為其與告訴人分成拆帳之證明，惟該存聯上受款人欄係記載為「公司
    」；用途欄則書寫「欠公司貨款」，有該支票存根聯影本三紙在卷可參，與告訴
    人之代表人甲○○指陳：其與被告每月結帳一次，但其無要求被告於收帳隔日即
    向其交付帳款，可延至當月底，被告再將帳款交出，當時因發現被告挪用公司帳
    款，事後始同意由被告開立自己之支票抵付。被告前於八十七年間曾有遲延交付
    貨款之紀錄，當時原諒被告，事後由被告簽發自己名義之支票支付公司應收貨款
    ，被告竟於八十八年間再予以侵占等語明確（見偵字卷第四五頁反面至第四六頁
    、四一頁反面及原審審判筆錄），且被告偵訊中亦自承：其僅須將收取之告訴人
    款項交付即可，如不足額，則開立其支票補足等語，足徵被告有為告訴人收取貨
    款之情事，又參酌證人乙○○證述：其叫貨有時向公司，有時向被告等語（見前
    揭偵查卷第四六頁），則被告所舉之支票存根影本尚難作為其係與告訴人鎰豐公
    司非僱傭關係之佐證。其所辯係告訴人之中盤商之說詞，亦不足採。
(三)被告另辯稱其係單純掛名告訴人之業務，與同為告訴人員工謝秀玲給薪方式不同
    云云，並提出謝秀玲之中國信託商業銀行存摺為證，惟被告與告訴人員工給薪方
    式不同，係告訴人依員工工作性質所為不同之給薪標準，此亦難為被告係非告訴
    人員工之有利佐證。
(四)綜上各節所述，被告在原審所辯並不足採。本件事證已明，其犯行洵堪認定。
三、被告丙○○係鎰豐貿易有限公司負責光學鏡片銷售與收帳之業務員，為從事業務
    之人。核被告丙○○所為，係犯刑法第三百三十六條第二項之業務侵占罪。其先
    後多次業務侵占犯行，時間緊密，犯罪構成要件相同，顯係基於概括犯意為之，
    為連續犯，依刑法第五十六條規定，以一罪論。
四、原審因以被告罪證明確，適用刑法第五十六條、第三百三十六條第二項，第二條
    第一項前段、罰金罰鍰提高標準條例第一條前段之規定，併審酌被告之品行、素
    行、犯罪之動機、目的、手段、正值青壯不循正途，連續利用收帳機會侵占公司
    貨款及其犯後態度等一切情狀，量處有期徒刑九月。經核原判決認事用法，並無
    不合，量刑亦稱妥適，被告上訴既無理由，自應予以駁回。末查被告前未曾受有
    期徒刑以上刑之宣告，且在本院審理時，已坦認犯罪，並與告訴人達成和解，經
    告訴人表示願意宥恕，經此教訓，信無再犯之虞，是本院認對被告所宣告之刑以
    暫不執行為當，爰並諭知緩刑期間肆年，以勵自新，並觀後效。
據上論斷，應依刑事訴訟法第三百六十八條、刑法第七十四條第一款，判決如主文。
本案經檢察官呂丁旺到庭執行職務。
中      華      民      國    九十一    年      十      月    三十一    日
                              台灣高等法院刑事第十庭
         審判長法  官  溫  耀  源
                                        法  官  林  銓  正
                                        法  官  何  菁  莪
右正本證明與原本無異。
不得上訴。
                                        書記官  鐘  麗  芳
中      華      民      國     九十一   年      十      月     三十一   日
附錄：本案論罪科刑法條全文
刑法第三百三十六條
對於公務上或因公益所持有之物，犯前條第一項之罪者，處一年以上七年以下有期徒
刑，得併科五千元以下罰金。
對於業務上所持有之物，犯前條第一項之罪者，處六月以上五年以下有期徒刑，得併
科三千元以下罰金。
前二項之未遂犯罰之。
